臺灣高等法院臺中分院刑事裁定
111年度聲字第963號
聲明異議人  
即  受刑人  劉俊山



上列聲明異議人因數罪併罰定應執行刑案件，不服臺灣臺中地方
檢察署中華民國111年3月21日中檢謀準111執聲他717字第111902
9591號函之指揮，聲明異議，本院裁定如下：
    主  文
聲明異議駁回。
    理  由
一、聲明異議意旨略以：聲明異議人即受刑人劉俊山（下稱聲明
    異議人）前犯之麻醉藥品罪經最高法院以100年度台非字第3
    64號判決改判有期徒刑5年1月確定後（下稱甲罪），雖與其
    他罪經本院以101年度聲字第1067號裁定定應執行刑（以下
    稱甲裁定），聲明異議人向檢察官聲請，甲罪與本院100年
    度聲字第2118號裁定（下稱乙裁定）所示等罪合併定應執行
    刑，惟臺灣臺中地方檢察署（下稱臺中地檢署）漏未呈送，
    致生聲明異議人定刑之不利益；又前揭甲罪係經最高法院非
    常上訴撤銷改判，而於民國100年11月23日確定，臺中地檢
    署不准受刑人就甲罪與乙裁定聲請合併定刑之理由，有失公
    允，為此懇請法院協助聲明異議人為公正之裁定云云。　　
二、按受刑人或其法定代理人或配偶，以檢察官執行之指揮為不
    當者，得向諭知該裁判之法院聲明異議，刑事訴訟法第484
    條定有明文。而此所稱「檢察官執行之指揮不當」，係指就
    刑之執行或其方法違背法令，或雖非違法而因處置失當，致
    受刑人蒙受重大不利益者而言。而是否屬檢察官執行之指揮
    ，得為聲明異議之標的，應從檢察官所為之實質內容觀察，
    不應侷限於已核發執行指揮書之情形（最高法院107年度台
    抗字第209號裁定意旨參照）；又按刑法第48條應更定其刑
    者，或依刑法第53條及第54條應依刑法第51條第5款至第7款
    之規定，定其應執行之刑者，由該案犯罪事實最後判決之法
    院之檢察官，聲請該法院裁定之。前項定其應執行之刑者，
    受刑人或其法定代理人、配偶，亦得請求前項檢察官聲請之
    ，刑事訴訟法第477條亦定有明文。是受刑人因請求檢察官
    聲請定刑，目的乃在合併定其應執行之刑，則其對檢察官怠
    予或不准聲請定刑之聲明異議，與檢察官之聲請定刑具有法
    律上之同一事由，從而受刑人請求合併定刑而檢察官怠予或
    否准聲請之意思表示，核屬前揭所指執行指揮實質內容之一
    部，受刑人自得依法聲明異議主張救濟，先予敘明。
三、經查：
  ㈠觀諸聲明異議人之請求狀內容，係以臺中地檢署檢察官拒絕
    其聲請合併定應執行刑為由，向本院尋求救濟，依前揭說明
    ，檢察官怠予或不准聲請合併定應執行刑，既屬執行指揮實
    質內容之一部，聲明異議人自得依法聲明異議。又聲明異議
    人因犯前揭如甲罪部分，前經本院以101年度聲字第1067號
    裁定與其他2罪合併定應執行有期徒刑5年3月確定；乙裁定
    則經本院以100年度聲字第2118號裁定應執行有期徒刑部分
    應執行有期徒刑28年，併科罰金部分應執行併科罰金新臺幣
    30萬元，罰金如易服勞役，以新臺幣1千元折算1日（共14罪
    ）確定，有上開裁定、臺灣高等法院被告前案紀錄表在卷可
    稽。本院為上開定執行刑裁判之法院，是以本院對於本件聲
    明異議人之聲明異議具有管轄權，先予敘明。
  ㈡聲明異議人雖以前詞提起聲明異議，惟查：　　
　  ⒈裁判確定前犯數罪者，併合處罰之。數罪併罰，分別宣告
      其罪之刑，其宣告多數有期徒刑者，於各刑中之最長期以
      上，各刑合併之刑期以下，定其應執行之刑期，但不得逾
      30年，刑法第50條第1項前段及第51條第5款分別規定甚明
      。而刑法第50條之併合處罰，係以裁判確定前犯數罪為條
      件，故於多次犯罪，均經科刑判決確定之情況，應以「最
      先判決確定日期」前之所犯數罪，依刑法第51條規定之各
      款定其應執行刑。是法院受理檢察官依刑事訴訟法第477
      條第1項規定，以受刑人具有刑法第53條規定情形，聲請
      定其應執行之刑案件，應比較各案之確定日期，依法為適
      當之組合，並以其中首先確定者作為基準，於此日之前所
      犯之各罪（犯罪日期），如認為合於定應執行刑之要件，
      自應合併定其應執行之刑；在該確定日期之後所犯者，則
      無與之前所犯者合併定執行刑之餘地，倘其另符合數罪併
      罰者，仍得依前述法則處理，固不待言。從而數罪併罰定
      應執行之刑，既有上揭法定基準可循，自無從任受刑人恣
      意擇其中數罪所處之刑，合併定其應執行刑。
　  ⒉本件聲明異議人所犯甲、乙裁定所示各罪，最先裁判確定
      者為甲裁定附表編號1所示之偽造文書罪（86年10月30日
      判決確定），其於此之前所犯之甲裁定附表編號2、編號3
      （即甲罪）所示各罪，因合於定應執行刑之要件，而經本
      院裁定合併定其應執行之刑（即甲裁定）；而聲明異議人
      在上開86年10月30日之後所犯之其餘乙裁定所示各罪，因
      另符合數罪併罰之規定，亦經本院為乙裁定。從而聲明意
      旨所指檢察官漏未聲請甲罪合併定刑，容有誤會。
　  ⒊又非常上訴旨在糾正法律上之錯誤，藉以統一法令之適用
      ，不涉及事實之認定。其依刑事訴訟法第447條第1項第1
      款但書，就該案件另行判決者，僅係「代替」原審法院，
      依據原認定之事實，就其裁判時應適用之法律為合法之裁
      判，使原確定裁判成為合法之裁判，並未使原確定裁判失
      其存在。從而，原確定判決之「犯罪日期」、「確定日期
      」並不因非常上訴撤銷原確定判決另行改判而變更或失效
      ，仍應以原確定判決為界定數罪併合處罰之時點。本件甲
      裁定附表編號3（即甲罪）所示之罪，犯罪日期為86年1月
      3日至86年2月12日，判決確定日期則為87年12月30日，雖
      甲罪嗣經最高法院以100年度台非字第364號判決改判有期
      徒刑5年1月，並於100年11月23日確定，然依上說明，甲
      罪之「犯罪日期」、「確定日期」並不因非常上訴撤銷另
      行改判而變更或失效，仍應以甲罪判決為界定數罪併合處
      罰之時點。故聲明異議人聲請任擇甲裁定附表編號3（甲
      罪）與乙裁定附表所示各罪合併定其應執行刑，尚無可採
      。從而，本件檢察官不准聲明異議人之聲請甲、乙裁定合
      併定刑，依上開說明，並無違法或不當。
四、綜上所述，聲明異議意旨徒執前詞，指摘本件檢察官所為執
    行之指揮不當云云，為無理由，應予駁回。
五、據上論斷，應依刑事訴訟法第486條，裁定如主文。　　
中　　華　　民　　國　 111　　年　 　4　　月　　28　　日
            刑事第十庭  審判長法  官  陳  宏  卿
                              法  官  林  美  玲
                              法  官  楊  文  廣
以上正本證明與原本無異。
如不服本裁定，應於收受送達後五日內向本院提出抗告書狀（須
附繕本）。因疫情而遲誤不變期間，得向法院聲請回復原狀。 

                              書記官  翁  淑  婷
　　　　　　　　　　　　　　　
中　　華　　民　　國　　111 　年　　4 　　月　　28　　日